最高法院刑事判決　　　　　　　　　　　　　　　九十三年度台上字第三五三六號
　　上　訴　人　甲○○
右上訴人因違反廢棄物清理法案件，不服台灣高等法院高雄分院中華民國九十年十月
二十三日第二審判決（九十年度上訴字第五八九號，起訴案號：台灣屏東地方法院檢
察署八十九年度偵字第六一七九號），提起上訴，本院判決如左：
    主  文
原判決撤銷，發回台灣高等法院高雄分院。
    理  由
本件原判決認定：上訴人甲○○前因犯詐欺罪，經台灣屏東地方法院判處有期徒刑四
月確定，於民國八十九年五月二十八日執行完畢，仍不知悔改，基於違反廢棄物清理
法（未經主管許可，提供土地回填廢棄物）之概括犯意，連續於八十九年八月六日，
未經主管機關許可，由上訴人擅自提供其所有坐落屏東縣萬巒鄉○○段第八九一之二
地號土地，並僱用不知情之吳進長司機張慧銘，以怪手挖掘坑洞，並將屬於一般廢棄
物之水管、磚塊、水泥塊、三夾板及樹根等物，回填於上開土地，嗣於八十九年八月
六日十一時五分許，為屏東縣環境保護局會同警方查獲。復與張慧銘、吳進長（另案
偵辦）共同承前揭違反廢棄物清理法之概括犯意聯絡，於八十九年十一月十六日，由
上訴人向吳進長表示欲僱用怪手司機，吳進長則指派張慧銘擔任該項工作，上訴人另
僱請不知情之推土機司機楊天德，一起將不知情之聯結車司機康錦松自他處載來之樹
枝暨前次遭查獲後所遺留下來之磚塊、水泥塊等一般廢棄物，回填於上開土地，嗣於
同日九時五十分許，再次為屏東縣環境保護局會同警方查獲。又於九十年二月二十六
日十四時五十分許，為屏東縣環境局再度查獲。詎上訴人仍不知悔改，另於九十年四
月十六日，再僱用張慧銘開挖上訴人所有前開土地旁之同段第九一一之四地號、第九
一一之五地號、第一二０四地號等土地，並將屬於一般廢棄物之樹枝及木塊回填其內
，並於同日十五時四十分許，為屏東縣環境保護局會同警方人員第四次查獲等情。因
而撤銷第一審不當之科刑判決，改判論處上訴人以共同連續未經主管機關許可，提供
土地回填廢棄物（累犯）罪刑，固非無見。
惟查：事實審法院所認定之事實，與所採之證據，不相適合，即屬證據上理由矛盾，
其判決當然為違背法令。原判決認定上訴人於八十九年八月六日，未經主管機關許可
，由其擅自提供所有坐落屏東縣萬巒鄉○○段第八九一之二地號土地，並僱用張慧銘
以怪手挖掘坑洞，且將一般廢棄物回填於該筆土地，嗣其又於九十年四月十六日，再
度僱用張慧銘開挖其所有前開土地旁之同段第九一一之四地號、第九一一之五地號、
第一二０四地號等土地，亦將一般廢棄物回填其內等情，係以上訴人之供述、證人張
慧銘之證述，及土地登記簿謄本等證物，資為其部分證據。但屏東縣萬巒鄉○○段第
八九一之二地號土地係於八十九年十一月八日始登記為上訴人所有，有該地之土地登
記簿謄本在卷可稽（見原審卷第六十九頁），是原判決事實認於八十九年八月六日該
筆地已屬上訴人所有，即與所採土地登記簿謄本之記載不符；又上訴人於九十年四月
十六日係僱用張慧銘以怪手開挖屏東縣萬巒鄉○○段第八九一之二地號及同段第九一
一之四地號、第九一一之五地號、第一二０四之三地號等土地，並整地回填樹枝等物
，業經上訴人及證人張慧銘供證無訛（見偵字第二四九一號卷第七十一頁；該偵卷所
附屏東縣警察局偵查卷宗第二頁、第十四頁；原審卷第一六五頁），似不包括屏東縣
萬巒鄉○○段第一二０四地號土地在內，是原判決事實欄認定上訴人於九十年四月十
六日，僱用張慧銘開挖屏東縣萬巒鄉○○段第一二０四地號土地，亦與卷附資料不符
，均有證據上理由矛盾之違法。且本件上訴人究竟提供何筆土地回填廢棄物，攸關其
犯罪地之認定，原審未予究明，遽行判決，亦有應於審判期日調查之證據而未予調查
之違誤。上訴意旨指摘原判決不當，非全無理由，應認原判決有撤銷發回更審之原因
。又本件既經發回，應注意台灣屏東地方法院檢察署移送本院併辦之該署九十一年度
偵字第二四五號、第一八七０號、第一九一一號、第四０三二號上訴人所另涉犯之竊
佔、違反廢棄物清理法等案件，是否與本件具有連續犯、想像競合犯之裁判上一罪之
關係；再本件上訴人行為後，廢棄物清理法第二十二條第二項第三款業已於九十年十
月二十四日公布修正為同法第四十六條第一項第三款，並於同年月二十六日施行，於
判決時，亦應注意新舊條文之比較，均附此敘明。
據上論結，應依刑事訴訟法第三百九十七條、第四百零一條，判決如主文。
中　　　華　　　民　　　國　　九十三　　年　　　七　　　月　　　八　　　日
                              最高法院刑事第八庭
                                  審判長法官  陳　炳　煌
                                        法官  陳　世　雄
                                        法官  韓　金　秀
                                        法官  吳　信　銘
                                        法官  徐　文　亮
      右正本證明與原本無異
                                              書  記  官
中　　　華　　　民　　　國　　九十三　　年　　　七　　　月　　 十三 　　日
                                                                        Ａ
